【裁判字號】    98,勞再易,3
【裁判日期】    980828
【裁判案由】    再審之訴
【裁判全文】
臺灣臺南地方法院民事判決             98年度勞再易字第3號
再審原告    甲○○
                       7
再審被告    申昌纖維股份有限公司
法定代理人  乙○○
上列當事人間給付事件，再審原告對於民國95年7月2日97年度勞
簡上字第10號確定判決提起再審之訴，本院判決如下：
    主    文
再審之訴駁回。
再審訴訟費用新台幣仟貳佰元由再審原告負擔。
    事    實
甲、再審原告方面：
一、聲明：
  （一）原確定判決（台灣台南地方法院97年度勞簡上字第10號
        民事判決）廢棄。
  （二）上開廢棄部分，再審被告應給付新台幣二十九萬四千八
        百元。
  （三）訴訟費用由再審被告負擔。
二、陳述：
  （一）再審原告與再審被告申昌公司給付超時工資事件，經貴
  院98度簡勞上字第10號判決確定。再審原告發現，原審判決書
  第10頁倒數第5行至第3行指稱：「其中上訴主張兩造之勞動契
  約關係於94年9月30日至97年10月5日期間存在乙節，為足採信
  」。再請參閱98年1月5日民事準備狀第一項至第三項和98 年2
  月2日民事準備（二）狀第二項請求調查之「有爭議期間（
  93/5/27~94/10/5）」的「事證未於斟酌。再審原告依勞基法
  第9條第2項第1款之規定，定期契約屆滿後（自92/5/26至
  93/5/25之契約），勞工繼續工作而雇主「不」即「表示反對
  意思者」，視為不定期契約。因此，原審原告之有爭議期間（
  93/5/27~94/10/5）為不定期契約。再審原告於98年1月5日民
  事準備狀第一項指稱：「並於93年5月26日原合約終止，聘雇
  雙方亦未另定新約，但是繼續工作受領工資，即符勞基法第9
  條第2項第1款規定之不定期契約繼續受領工資，相安無事」。
  並「非」原判決書第10頁第14行登載，並「未」提出積極事證
  以實其說。依原判決書第2頁之（二）項之登載，即「已」提
  出積極事證（勞基法）以實在再審原告之說。後因工資及工作
  內容變更，才於94年10月6日另訂新契約，有據可查。上述原
  判決之心證亦認為「自94年9月30日至94年10月5日勞工契約仍
  存在」即為有爭議期間。請參閱98年1月5日民事準備狀第三項
  ，再審原告「依勞基法規定」之勞工繼續工作而雇主不即表示
  反對意思者，為不定期契約。請求再審被告提供「表示反對」
  繼續工作意思的「證明」，陳請原審調查，原審判決未於斟酌
  調查。如果經斟酌調查，再審被告「提不出」表示反對繼續工
  作意思的「證明」，則依勞基法第9條第2項第1款之規定93年5
  月27日至94年10月5日為不定期契約。再審被告依勞基法及民
  法規定，應給付超時工資。較有利再審原告之判決。（二）原
  確定判決就無爭議期間之超時工資應付117,921元。再審被告
  不願提供再審原告考勤卡紀錄，計算超時工資。再審原告依比
  例原則之計算方式，請求再審被告給付超時工資如下：
    1.有爭議期間（93/5/27~94/10/5）共計15個月
    2.無爭議期間（94/10/6~95/3/30）共計6個月
    3.原審判決無爭議期間應給付超時工資117,921元
    4.再審給付超時工資為117,921元÷6個月×15個月＝
      294,802.5元
    5.為便於計算，請求再審給付超時工資為294,800元
（三）依民訴法第496條第1項第13款規定，對該確定判決提再審
      之訴。
乙、再審被告方面：
    本件不經言詞辯論，再審被告未到庭陳述意見，亦未提出書
    狀做任何聲明或陳述。
丙、本院依職權調閱本院97年度勞簡上字第10號民事案件全卷。
    理    由
一、（一）按「再審之訴應於三十日之不變期間內提起。前項期
    間，自判決確定時起算，判決於送達前確定者，自送達時起
    算．．．」民事訴訟法第500條第1項及第2項前段分別定有
    明文。本件確定終局判決係於98年7月2日宣判，再審原告於
    98年7月7日收受判決，有送達證書一紙附於原確定判決卷可
    稽，其於98年7月27日向本院提起再審之訴，未逾上揭民事
    訴訟法第500條第1項所規定三十日不變期間，自為法之所許
    。
    （二）復按提起再審之訴，應以訴狀表明再審理由及關於
    再審理由之證據，民事訴訟法第501條第1項第4款定有明文
    。又按提起再審之訴，若非主張有民事訴訟法第496條第1項
    ，或第497條所列情形者，固應以其為不合法而駁回之，惟
    此僅屬形式要件，祇須主張有此情形之一為已足，至其情形
    是否果屬存在，則為其訴有無理由之問題，最高法院著有四
    十六年臺抗字第一一五號判例足資參照。
    本件再審原告提起再審，已以再審書狀表明原確定判決有民
    事訴訟法第496條第1項第13款之適用法規顯有錯誤及同法第
    497條之足影響於判決之重要證物，漏未斟酌者為再審理由
    ，揆諸前揭說明，形式上已合於法定程式，本院自應進而就
    其再審之訴有無再審理由一一予以審究。
二、當事人發見未經斟酌之證物或得使用該證物者，得提起再審
    之訴，固為民事訴訟法第496第1項第13款所明定。惟所謂之
    當事人發見未經斟酌之證物或得使用該證物者，係指前訴訟
    程序事實審之言詞辯論終結前已存在之證物，因當事人不知
    有此，致未經斟酌現始知之者而言（最高法院91年度台聲字
    第358號判決參照）。本件再審原告所主張未經斟酌之證物
    ，係指「按本件之爭執點乃再審原告自民國93年5月  27 日
    起至94年10月5日止，又依勞動基準法第9條第1款規定：勞
    工繼續工作而雇主不即表示反對意思者，視為不定期契約。
    若再審被告主張兩造於上開期間無勞動契約存在，再審被告
    應提供表示反對繼續工作之證明，以供法院審酌」云云，惟
    查：原確定判決認定：「本件上訴人就兩造簽訂自92年5 月
    27日至93年5月26日止之聘僱合約書期間屆滿後，上訴人自
    93年5月27日起仍繼續在被上訴人處工作乙節，並未提出積
    極事證以實其說，則其主張兩造於上述定期契約屆滿後，因
    上訴人繼續工作，而被上訴人不即表示反對意思，視為兩造
    間存有不定期契約關係云云，即非有據。」（原確定判決書
    ，第10頁，第12~17行），是以原確定判決認再審原告主張
    民國93年5月27日起至94年10月5日止兩造間有契約關係，應
    由再審原告負舉證責任，其因無法舉證，乃受不利之判決一
    節，係原確定判決認定之舉證責任分配原則，並非「前訴訟
    程序事實審之言詞辯論終結前已存在之證物，因當事人不知
    有此，致未經斟酌現始知之者」，當非民事訴訟法第496第1
    項第13款所規定之「當事人發見未經斟酌之證物或得使用該
    證物者」，再審原告自不得以之為提起再審之訴之理由。
三、綜上所述，本院97年度勞簡上字第10號確定終局判決，並無
    再審原告所主張之民事訴訟法第496條第1項第13款之再審事
    由。從而，再審原告以前揭再審事由提起本件再審之訴，求
    為廢棄原確定判決，並判令再審被告應付293,800元云云，
    顯無再審理由，爰不經言詞辯論，逕以判決駁回之。
四、據上論結，本件再審之訴顯無理由，依民事訴訟法第502條
    第2項、第78條，判決如主文。
中    華    民    國    98    年    8     月    28    日
                  民事第一庭  審判長  法  官   楊清安
                                      法  官   張婷妮
                                      法  官   孫玉文
以上正本係照原本作成。
本判決不得上訴。
中    華    民    國    98    年    8     月    28    日
                                      書記官   蘇玟心


司法院資訊處製作；財團法人民間司法改革基金會備份。
